【裁判字號】    92,交上訴,34
【裁判日期】    920107
【裁判案由】    公共危險等
【裁判全文】
臺灣高等法院高雄分院刑事判決          九十二年度交上訴字第三四號
    上  訴  人
    即  被  告  丙○○
                乙○○
    右二人共同
    選任辯護人  黃榮作律師
右上訴人因公共危險等案件，不服臺灣屏東地方法院九十一年度交訴字第二一四號中
華民國九十二年一月七日第一審判決（起訴案號：臺灣屏東地方法院檢察署九十一年
度偵字第五七一０號），提起上訴，本院判決如左：
      主      文
上訴駁回。
乙○○緩刑貳年。
      事實及理由
一、本案經本院審理結果，認第一審判決認事用法及量刑均無不當，應予維持，並引
    用第一審判決書記載之事實、證據及理由（如附件）。
二、被告丙○○、乙○○均不服原審判決，提起上訴，被告丙○○上訴意旨略以，就
    其服用酒類，不能安全駕駛動力交通工具而駕駛部分，原判決量刑偏重，求予減
    輕，就其駕駛動力交通工具肇事，致人受傷而逃逸部分，則堅決否認其犯行，辯
    稱：伊因喝酒過量，不知在案發時地有撞到被害人之機車，如果伊知有肇事，當
    會停車下來處理，斷無仍照原速度開車回家之理。被告乙○○上訴意旨則指稱原
    判決量刑偏重，亦求予減輕，給予自新機會各云云。查本件被告丙○○所犯駕駛
    動力交通工具肇事致人受傷而逃逸部分，其犯罪事證明確，原判決在理由內予併
    予明其所辯不知肇事一節，不足採信，原判決詳予指駁，被告駕車自後追撞被
    害人之機車，依照片所示，被告之右前輪護板上及被害人坐墊後左下方有明顯之
    擦痕，且被告之車係在被害人之機車後方，自後追撞，豈能諉為不知，其仍執前
    詞置辯，自不足採，至證人即目擊車禍並即以電話報案之張嘉真在本院調查中到
    庭證稱，當時是我先生開車我坐在前座，我們的車是在被告之後面，撞到時是綠
    燈起步，機車在右邊，綠燈後本來那部車（指被告之車）是先偏右，好像要右轉
    ，又突然左轉回來，差一點與我們的車子擦撞，然後又突然偏右，就撞到機車了
    ，撞到後車子一直往前走，我們直覺的就記下車號，然後報警，是不是有人在喊
    車子撞到人了也不記得了，車子撞到人後，沒有停頓一下，是繼續開走，當時他
    是有點蛇行，我們研判如果不是睡著了，就是喝醉酒等語（見本院第五十二、五
    十三頁）亦足證明被告丙○○之小客車撞及被害人之機車，但不能證明被告不知
    發生車禍，不能為被告不知情之有利認定。又就其酒醉駕車及被告乙○○頂替部
    分，原判決分別量處有期徒刑肆月，並均諭知易科罰金之折算標準，量刑亦屬妥
    適，無何偏重之情，是被告等之上訴均無理由，俱應予駁回。
三、本院查被告乙○○前未曾受有期徒刑以上刑之宣告，有台灣高等法院被告全國前
    案紀錄表在卷可稽（本院卷第十五頁）其在學校當教練，平時深受被告丙○○之
    器重與照顧，為報答其恩情，出而頂替，情尚可宥，其經此教訓，當知惕勵而無
    再犯之虞，本院認其所宣告之刑，以暫不執行為適，爰併諭知緩刑二年，以啟自
    新。至被告丙○○身為國立內埔高級農工職業學校之校長，理應為師生及社會之
    表率，乃竟酒後駕車，且於肇事後逃逸，又使人頂替，以避刑責，殊屬非是，原
    判決各量處有期徒刑四月及六月，均得易科罰金，已獲寬典，本院認不宜再予宣
    告緩刑，併予明。
據上論斷，應依刑事訴訟法第三百六十八條、第三百七十三條、刑法第七十四條第一
款判決如主文。
本案經檢察官王登榮到庭執行職務。
中    華    民    國     九十二     年       四       月     三十       日
                              臺灣高等法院高雄分院刑事第九庭
                                  審判長法官  張明松
                                        法官  任森銓
                                        法官  張盛喜
右正本證明與原本無異。
駕車肇事致人受傷部分如不服本判決應於收受本判決後十日內向本院提出上訴書狀，
其未述上訴理由者，並得於提起上訴後十日內向本院補提理由書狀（均須按他造當
事人之人數附繕本)「切勿逕送上級法院」。
其餘不得上訴。
                                      書記官  許信宗
中    華    民    國     九十二     年       五       月       二       日
                                                                        Ｆ
附件：
臺灣屏東地方法院刑事判決                        九十一年度交訴字第二一四號
    公  訴  人  臺灣屏東地方法院檢察署檢察官
    被      告  丙○○  男  四十七歲（民國○○○年○月○日生）
                        住屏東市○○里○○路七號
                        身分證統一編號：Ｔ一一七八四九三號
                乙○○  男  四十八歲（民國○○○年○月○○日生）
                        住屏東縣內埔鄉○○村○○路二二二號
                        身分證統一編號：Ｔ一0000000號
    右二人共同
    選任辯護人  黃榮作律師
右列被告因公共危險等案件，經檢察官提起公訴（九十一年度偵字第五七一○號），
本院判決如左：
     主  文
丙○○服用酒類，不能安全駕駛動力交通工具而駕駛，處有期徒刑肆月，如易科罰金
，以佰元折算壹日。又駕駛動力交通工具肇事，致人受傷而逃逸，處有期徒刑陸月
，如易科罰金，以佰元折算壹日。應執行有期刑徒玖月，如易科罰金，以佰元折
算壹日。
乙○○意圖使犯人隱避而頂替，處有期徒刑肆月，如易科罰金，以佰元折算壹日。
     事  實
一、丙○○於民國九十一年五月二十六日九時許，駕駛車牌號碼ＷＪ─３６０６號自
    用小客車前往屏東縣潮州鎮國立潮州高中參加校慶活動，同日十二時許起並與友
    人、舊識同在萬巒鄉「客家庄餐廳」、潮州鎮「聖峰日本料理店」等處共飲啤酒
    ，於同日約十七時許，明知自己飲用酒類過量，已有醉意，而達影響駕駛能力而
    不能安全駕駛動力交通工具之狀態，竟仍駕駛車牌號碼ＷＪ─３６０６號自小客
    車自「聖峰日本料理店」返回住處，約於同日十七時二十分許行駛於屏東縣麟洛
    鄉○○路往屏東方向，迨行駛至麟洛鄉○○路三七○號前，竟疏未注意，其自小
    客車右前方撞及由鍾煥和騎乘、搭載其子丁○○之車牌號碼ＺＹＴ─２５１號輕
    型機車之左後方，致其人車到地，鍾煥和受有頭部外傷併腦震盪、左面部二處挫
    裂傷併瘀腫、四肢多處挫擦傷、右小腿燙傷，丁○○則受有身體多處擦傷、下背
    挫傷（鍾煥和、丁○○於警訊時就其等受傷部分提出告訴，事後則表示撤回告訴
    ，已由台灣屏東地方法院檢察署於九十一年十月三十一日以九十一年度偵字第五
    七一○號為不起訴處分），而鍾煥和、丁○○受傷倒臥現場亟需救助，惟丙○○
    肇事後，為逃避應負之刑事責任，另行基於肇事逃逸之故意，不為傷者必要之救
    治，逕自逃離現場，返回其住處。然有路人記下ＷＪ─３６０６車牌號碼而報警
    處理。警方人員查詢車籍資料後於同日約十八時許前往丙○○住處，發現該自小
    客車右前側確有擦撞痕跡，故將丙○○帶至屏東縣警察局屏東分局民和派出所訊
   問並於同日十八時四十六分許實施酒精測試，發現丙○○吐氣所含酒精成份高達
    每公升０‧七七毫克。嗣同日十九時許丙○○被帶至麟洛派出所調查，乙○○亦
    抵達麟洛派出所，其明知丙○○上開酒後駕車肇事情事，但因認丙○○待其不薄
    ，遂當場趁員警未注意之際告知丙○○由其出面坦承酒後駕車之事。嗣乙○○於
    同日二十二時許在麟洛派出所，為使丙○○隱避，免遭刑事訴追，遂基於頂替之
    犯意，向現場製作筆錄之員警莫中治坦承其為肇事者，丙○○則否認其為肇事者
    ，然經員警調查後發現雙方說辭疑點重重，經多次訊問後，乙○○、丙○○始分
    別於九十一年九月二十六日、九十一年九月三十日吐露上情。
二、案經屏東縣警察局屏東分局報請臺灣屏東地方法院檢察署檢察官偵查起訴。
     理  由
一、(一)被告丙○○部分：
    １右開被告丙○○酒後駕車肇事之事實，業據被告丙○○於本院審理中坦承不諱
      ，並有九十一年五月二十六日十八時四十六分許之酒精濃度測試單、道路交通
      事故調查表各乙份、肇事現場及車輛照片十三幀在卷為憑，且被告丙○○於同
      日十九時許所為刑法第一百八十五條之三案件測試觀察紀錄表所為之直線及平
      衡測試，亦呈現走路不平衡、搖晃現象，此經證人即屏東縣警察局屏東分局麟
      洛派出所警員呂坤基證稱在卷（見本院卷第二五頁）。參酌飲酒後吐氣酒精濃
      度達於每公升０．五五毫克時，即有平衡感與障礙感升高，又如已達每公升０
      ．七五毫克，則明顯酒醉、步履蹣跚，其肇事率為一般未飲酒者之二十五倍，
      此有酒精濃度肇事率（行為關係）對照表及中央警察大學交通學系暨交通管理
      研究所教授蔡志中之研究報告附卷可稽，而核諸被告酒精測試結果已達每公升
      ０．七七毫克，顯然超出前開每公升０．五五毫克之標準，且被告丙○○亦自
      承開車時有醉意等語，且其更因而肇事使人受傷，故被告丙○○顯有飲酒後已
      達不能駕駛動力交通工具之情形，堪已認定。
    ２訊據被告丙○○矢口否認有駕車肇事逃逸情事，辯稱因該自小客車雜音頗大，
      駕車撞及前開機車時無任何感覺，且因當時很醉，亦未發現有撞倒機車，故肇
      事後並未下車察看及救治，仍以原來速度開車回家，絕非蓄意逃逸，如果知情
      ，應該會迴避直到酒意消退，或者將車子處理一下云云。經查，被告丙○○陳
      稱：「‧‧聖峰日本料理店位在哪條路我不清楚，但我知道在潮州明治橋的附
      近，我從該店出來以後我就開省道，經過潮州市區回屏東，那是我平常在開的
      路，當甲車上只有我一人，我回到家約下午五點四十分左右，‧‧」「‧‧從
      潮州到發生車禍的地點開車約需二十幾分鐘，我離開日本料理店是五點左右，
      ‧‧」（見本院卷地二十頁），足見自潮州鎮聖峰日本料理店至被告丙○○位
      於屏東市住處有相當距離，車程約需四、五十分鐘，而被告丙○○於飲酒後仍
      能自潮州鎮駕車返回住處，足徵其肇事時固然已有醉意，而達影響駕駛能力而
      不能安全駕駛動力交通工具之狀態，已於前述，但尚未至酩酊大醉至無法覺察
      周遭事務之程度。次查，證人即屏東縣警察局屏東分局麟洛派出所警員莫中治
      證稱：「當甲我們在麟洛一帶執行勤務，當時接獲通報，當甲甲氣晴朗，沒有
      下雨，白甲也是艷陽高照，當時甲色還不需要開車燈，沒有打燈不會看不清楚
      ，我們接到通報到現場處理時，我們開巡邏車也沒有打燈。」「（問：甲色是
      否就如同現場所拍照片？（提示警卷所附肇事現場照片）是，當時不需用閃光
      燈拍照，拍出來的效果就如照片所示。」（見本院卷第二二、二三頁）、證人
      即屏東縣警察局屏東分局麟洛派出所警員莫中治證稱：「當甲甲氣很好，白甲
      是艷陽高照，當時是下午五點過沒多久，時值下班，車流蠻多，甲色有點暗，
      但還不用打燈，就是一般黃昏時候的自然光線，不打燈不會影響視線。我們一
      接獲通報就立刻到現場，到現場時約下午五點半的時候，我們到現場拍照的時
      候還不需用閃光燈，所以甲色不是很暗，可用自然光線拍照。」「（問：甲色
      是否就如同現場所拍照片？（提示警卷所附肇事現場照片）是。」（見本院卷
      第二二、二三頁），又核諸證人鍾煥和亦證稱：「‧‧當時被告丙○○在公路
      局養護站前他的車子右前方撞到我的左後方，我就倒下去，當時報案的張小姐
      騎車在我的後方，她就停下來看，當時車流量蠻大的，我的車子當時還沒有開
      燈，其他車子我就不知道有無開燈，甲色有點陰暗，陽光不是很強，我覺得視
      線還好，不需要開燈。張小姐騎在我後面蠻近的地方約兩、三公尺，我們發生
      車禍時，她距離被告丙○○也兩、三公尺，所以她可以看到被告丙○○的車牌
      號碼。‧‧當甲白甲是屏東一般的甲氣，有點雲層，中午到三、四點時有出太
      陽，那甲就是屏東在夏甲時一般的甲氣。」「我被擦撞之後因為不平衡，馬上
  往右側倒下，並沒有直立的晃動之後才倒下。」（見本院卷第二二、二四頁）
      ，則現場目擊者能於二、三公尺遠之距離目視被告丙○○所駕自小客車車牌號
      碼為ＷＪ─３６０６號，繼而能據以報案並查出肇事車輛即為被告丙○○所駕
      之車牌號碼ＷＪ─３６０６號自小客車無誤，再審諸警卷所附於九十一年五月
      二十六日十七時二十八分於肇事現場未以閃光燈所攝照片，其景物均屬清晰，
      復衡諸前開肇事時為五月二十六日十七時二十分左右，時值日照長且充足之夏
      季光線，足認肇事時地甲氣晴朗且視線無礙。再者，由證人鍾煥和所證係被告
      丙○○所駕自小客車右前方撞到其所騎機車左後方，又核諸卷附照片被告丙○○所駕自小客車亦係右前方受損，且被告丙○○對此亦不爭執等情以觀，足見
      確係被告丙○○所駕自小客車右前方撞擊鍾煥和所騎機車左後方甚明。綜合肇
      事時地甲氣晴朗、視線無礙，且係被告丙○○所駕自小客車右前方撞擊鍾煥和
      所騎機車左後方，則撞擊點既係在被告丙○○所駕自小客車右前方，且鍾煥和
      父子遭撞擊後即刻倒地，而被告丙○○又尚未至酩酊大醉之程度，其自可目視
      而發現車前發生之事故（即撞及鍾煥和、丁○○所騎乘機車，且其二人倒下之
      情事），足認其對於右揭時地肇事一節，應已目視發覺且知情。基此，被告丙○○所辯因所駕自小客車雜音過大，致其未聞撞擊聲云云，即使屬實，亦已無
      礙其以目視方式覺察肇事之事。至於被告丙○○以其嗣後仍以原來速度開車回
      家，絕非蓄意逃逸，如果知情，應該會迴避直到酒意消退，或者將車子處理一
      下云云置辯。惟查，既然如上所述，被告丙○○已能以目視方式覺察肇事一節
      ，則自未能以其所辯上情即認其不知情，況被告丙○○肇事後仍繼續開車返家
      ，約於十七時四、五十分抵達家中，而警員於同日十八時左右亦已循肇事車輛
      之車牌號碼到達被告丙○○調查此事，則即使被告丙○○返家後發現該車右前
      方受損情形，意欲隱瞞或逃避，亦恐已有所不及。是故，被告丙○○所辯，核
      屬卸責之詞，不足採信。此外，並有卷附道路交通事故調查報告、鍾煥和父子
      警訊筆錄及診斷證明書、麟洛分駐所電話紀錄簿、屏東分局來案各類案件統計
      表等件可資為憑。是被告丙○○駕駛汽車肇事，致人受傷而逃逸，亦堪認定。
    ３綜上，被告丙○○事證明確，應依法稐科。
    (二)被告乙○○部分：
另右揭被告乙○○頂替被告丙○○酒後駕車肇事者之事實，業據被告乙○○於
      本院審理中坦承不諱，核與被告丙○○供述：「‧‧到民和派出所，再到麟洛
      派出所，我跟被告乙○○在當甲下午七點左右在麟洛派出所碰面，因為當時說
      我喝酒又肇事逃逸，被告乙○○一來，說他沒有喝酒，罪可能不會那麼重，所
      以他就自動說要幫我承擔，我當時有一點酒意，沒有弄得很清楚，就點點頭，
      然後就被分開作筆錄。我們講這些話的時候沒有人聽到。‧‧」（見本院卷第
      二十頁）相符，復有被告乙○○為頂替時之警訊筆錄附卷可考。本件事證明確
      ，被告乙○○犯行亦堪認定。是被告乙○○事證明確，應依法論科。
二、(一)核被告丙○○所為，係犯刑法第一百八十五條之三之服用酒類，不能安全駕駛
      動力交通工具而駕駛罪，及同法第一百八十五條之四駕駛動力交通工具肇事致
      人受傷而逃逸罪。被告所犯上開二罪間，犯意各別，行為互殊，應分論併罰。
      爰審酌被告丙○○明知不能酒後駕車，竟仍於飲酒後駕車致肇事，而肇事後為
      圖逃避刑責，歷經九十一年五月二十六日、八月六日、九月二十六日警局訊問
      均不吐實，直至被告乙○○於九十一年九月二十六日吐露實情後，始於九十一
      年九月三十日坦承酒後駕車之情事，惟於本院審理中對於肇事逃逸一節猶仍辯
      以因酒醉而不知肇事云云，但其辯詞為本院所不採，認其知情肇事而逃逸，足
      見其卸責飾詞掩飾犯行，未具悔意（然設若其辯詞為真，卻又顯示其酩酊甚烈
      ，亦足認其酒後駕車犯行情節重大），另斟酌其對於肇事致鍾煥和、丁○○受
      傷部分，已藉被告乙○○之名與之成立調解且賠償完畢，堪認有悔意，並考量
      其素行尚佳、品行、犯罪手段、所生損害、犯後態度等一切情狀，量分別處如
      主文所示之刑，並分別諭知易科罰金之折算標準，並定其應執行刑。
    (二)核被告乙○○所為，係犯刑法第一百六十四條第二項之意圖使犯人隱避而頂替
      罪。茲審酌被告乙○○頂替犯行，浪費司法資源，惟其並無前科、素行、其犯
      罪之動機因係平日受被告丙○○照顧，兩人交情極佳，為人情之故而主動自願
      頂替，其後已即時悔悟而自承頂替情事，犯後態度尚稱良好等一切情狀，而量
      處如主文所示之刑，並諭知易科罰金之折算標準。
據上論斷，應依刑事訴訟法第二百九十九條第一項前段，刑法第一百六十四條第二項
第一項、第一百八十五條之三、第一百八十五條之四、第四十一條第一項前段及第二
項、第五十一條第五款，罰金罰鍰提高標準條例第一條前段、第二條，判決如主文。
本案經檢察官蔡雯娟到庭執行職務。
中      華      民      國      九十二      年     一     月     七     日
                                      臺灣屏東地方法院刑事第三庭
                                          法  官  洪乙心
右正本證明與原本無異。
如不服本判決應於收受本判決後送達後十日內向本院提出上訴書狀，其未敘述上訴理
由者，並得於提起上訴後十日內向本院補提理由書狀（均須按他造當事人之人數附繕
本 ）「切勿逕送上級法院」
                                          書記官   曾文玲
中      華      民      國      九十二      年    一      月        七  日
中華民國刑法第一百八十五條之三
服用毒品、麻醉藥品、酒類或其他相類之物，不能安全駕駛動力交通工具
而駕駛者，處一年以下有期徒刑、拘役或三萬元以下罰金。
中華民國刑法第一百八十五條之四
駕駛動力交通工具肇事，致人死傷而逃逸者，處六月以上五年以下有期徒
刑。
中華民國刑法第一百六十四條
 (藏匿人犯或使之隱避、頂替罪)
藏匿犯人或依法逮捕拘禁之脫逃人或使之隱避者，處二年以下有期徒刑、
拘役或五百元以下罰金。
意圖犯前項之罪而頂替者，亦同。
附錄：本判決論罪科刑法條：


司法院資訊處製作；財團法人民間司法改革基金會備份。
